臺灣基隆地方法院刑事判決　　　　　　　 94年度訴字第346號
公　訴　人　臺灣基隆地方法院檢察署檢察官
被　　　告　丙○○　男　31歲.
上列被告因違反洗錢防制法案件，經檢察官提起公訴（94年度偵
字第40號），被告為有罪之陳述，本院合議庭裁定由受命法官獨
任以簡式審判程序進行審理，並判決如下：
    主  文
丙○○幫助以犯意圖為自己不法之所有，以詐術使人將本人交付
之罪為常業，處有期徒刑參月。所得財物新臺幣柒仟元沒收，如
全部或一部不能沒收時，以其財產抵償之。
    事  實
一、丙○○於民國九十三年七月間偶閱中國時報小啟欄刊登收購
    提款簿之廣告，乃依該廣告所刊登之電話與真實姓名年籍均
    不詳之中年女子聯絡，該中年女子向丙○○表示有意收購丙○○申請所得之金融機構帳戶，丙○○因缺錢花用，明知申
    請金融機構帳戶使用係輕而易舉之事，一般人無故取得他人
    金融帳戶使用之行徑常與侵害財產性犯罪之需要密切相關，
    且該中年女子不自行申辦帳戶使用反以高價收買他人存摺，
    而可預見提供自己帳戶供真實姓名、年籍均不詳之中年女子
    使用，可能足以幫助該中年女子及與之有常業詐欺犯意聯絡
    之人為常業詐欺犯行，並進而掩飾或隱匿該中年女子及與之
    有常業詐欺犯意聯絡之人因自己犯常業詐欺罪之所得財物，
    又對於提供帳戶予該中年女子使用雖無必引發他人萌生常業
    詐欺犯罪及用於掩飾或隱匿他人因自己犯常業詐欺罪所得財
    物之確信，但仍以縱若有他人持以犯常業詐欺罪或用以掩飾
    或隱匿他人因自己犯常業詐欺罪所得財物亦無違反其本意，
    然因資力窘困，竟仍基於幫助該中年女子及與之有犯意聯絡
    之人實施常業詐欺，及為該中年女子掩飾或隱匿彼等自己因
    犯常業詐欺犯罪所得財物之不確定故意，於九十三年七月間
    中旬某日，在台北市○○○路○段附近，將其於同月九日申
    請得來之中國信託商業銀行基隆分行帳號00000000
    00000000號帳戶、台新國際商業銀行基隆分行帳號
    00000000000000號帳戶（含存摺、密碼及提
    款卡）交予該中年女子，並收取新台幣（下同）七千元之報
    酬，藉此幫助該中年女子等人達其向他人常業詐欺取財之目
    的，及掩飾或隱匿該中年女子等人因自己犯常業詐欺罪之所
    得財物。嗣該中年女子或與之有犯意聯絡之人以刊登報紙徵
    人廣告向不特定人詐財之方式廣登報紙徵人廣告，藉此向不
    特定人詐騙財物，並恃此為生，其中該詐騙集團在報紙刊登
    廣告佯稱需雇用男性司機，甲○○信以為真，於九十三年八
    月九日撥打電話應徵，該詐騙集團成員則謊稱需先繳納保證
    金四千元，致甲○○陷於錯誤，於同日至新竹市○○路之台
    新銀行自動提款機，將四千元匯入丙○○前揭台新國際商業
    銀行帳戶內，嗣甲○○雖發覺有異，惟該筆款項已遭詐騙集
    團提領；又該詐騙集團復在報紙刊登廣告佯稱欲雇用伴遊，
    乙○○信以為真，於九十三年八月二十六日撥打電話應徵，
    該詐騙集團成員則謊稱需先繳納會費，致乙○○陷於錯誤，
    於同日，將三萬元匯至丙○○前揭中國信託商業銀行帳戶內
    ，該款項並遭詐欺集團成員提領一空。嗣後甲○○、乙○○
    發覺有異而分別報警循線查獲上情。
二、案經基隆市警察局第二分局報請臺灣基隆地方法院檢察署檢
    察官偵查起訴，本院於準備程序進行中，被告就被訴事實為
    有罪之陳述，經告知被告簡式審判程序之旨，並聽取當事人
    之意見後，裁定進行簡式審判程序審理。
    理  由
壹、程序事項
    查本件被告丙○○所犯者非為死刑、無期徒刑、最輕本刑為
    三年以上有期徒刑之罪或高等法院管轄第一審案件，其於準
    備程序進行中，先就被訴事實為有罪之陳述，經告知其簡式
    審判程序之旨，並聽取公訴人、被告之意見後，本院業已依
    刑事訴訟法第二七三條之一第一項之規定，裁定由受命法官
    獨任以簡式審判程序進行本案之審理。
貳、實體事項
一、右揭事實業據被告丙○○於本院審理時供承不諱，核與被害
    人甲○○、乙○○於警詢中之指訴情節相符，復有台新國際
    商業銀行九十四年三月十七日台新作集字第九四０二一四八
    號函及所附開戶人基本資料、資金往來明細表、中國信託商
    業銀行基隆分行九十三年九月二十二日中信銀000000
    0000二號函及資金交易明細表、中國信託商業銀行客戶
    交易明細表、台新銀行自動櫃員機交易明細表等件在卷可稽
    ；又於金融機構開設帳戶，請領存摺及金融卡，係針對個人
    身分之社會信用而予以資金流通，具有強烈之屬人性格，而
    金融帳戶作為個人理財之工具，申請開設並無任何特殊之限
    制，一般民眾皆得以存入最低開戶金額之方式申請取得，且
    同一人均得在不同之金融機構申請數個存款帳戶使用，乃眾
    所週知之事實，依一般人之社會經驗，若遇不熟識之人委以
    自己名義申請帳戶，再以高價向其蒐集金融帳戶使用，乃甚
    為怪異之事，衡情，提供帳戶者對於該等帳戶是否係供合法
    使用，絕無不起疑心之理。且自政府開放金融業申請設立後
    ，金融機構大量增加，使一般人申請存款帳戶更是極為容易
    且便利，因此除非活期存款帳戶使用人欲將帳戶充作犯罪之
    用，否則一般充作正常使用之活期存款帳戶，並無向他人購
    買之必要，此乃一般人皆知之常識，何況被告與該中年女子
    互不相識，且參以今日社會，利用手機簡訊、寄送得獎通知
    等常業詐欺案件頻傳，新聞媒體對於詐欺取財犯罪集團大量
    收購他人存款帳戶（俗稱人頭戶）以為取得詐欺款項之方法
    ，且事後提領一空，致難以由該銀行帳戶藉以進一步追查實
    際提款人（因銀行帳戶出賣人與該詐欺集團間互不相識，本
    案被告出賣其金融帳戶即屬一例）等情多有傳播，並已為台
    灣社會經驗常見之情形，以被告之智識及社會經驗，對於出
    售其銀行帳戶可供人為常業詐欺之不法使用並藉以掩飾或隱
    匿該犯罪所得當然有所認識；且經檢察官於本院審理時詢之
    被告又供承可能供非法犯罪之用等語，則被告對於該中年女
    子等人，可能以其出售之銀行帳戶做為向他人詐取財物之用
    ，及以該帳戶掩飾或隱匿該中年女子等人因自己犯常業詐欺
    罪所得財物，避免遭查獲等情，更難諉為毫無預見，足徵被
    告確已預見該中年女子等人係以其出售之銀行帳戶充為犯罪
    之用，並作為掩飾或隱匿犯罪所得財物之用，且該等非法使
    用方法並不違於被告之本意；復參以被害人甲○○、乙○○
    均指稱係遭報紙徵人廣告詐財而分別匯入四千元、三萬元至
    被告上開二個銀行帳戶，以該中年女子等人以報紙刊登徵人
    廣告藉此詐欺甲○○、乙○○等不特定被害人，及依卷附台
    新國際商業銀行及中國信託商業銀行基隆分行函附之資金往
    來明細表所示，各該銀行帳戶陸續有十餘筆之金錢匯入隨即
    遭提領，被害人數不特定及獲取犯罪所得非少之情狀觀之，
    該中年女子等人組成之詐欺集團，均係以意圖為自己不法之
    所有，以詐術使人將本人之物交付為常業無疑，彼等從事刊
    登報紙徵人廣告詐財之不法行為，自係恃此為生，應成立刑
    法第三百四十條常業詐欺罪。綜上，足認前開被害人係遭該
    中年女子所屬之常業詐欺集團詐騙，而被害人所匯入之款項
    係常業詐欺之犯罪所得之物，被告上開二個銀行帳戶則係掩
    飾或隱匿該中年女子等人因自己常業詐欺犯罪所得之帳戶至
    為明確，則被告提供上開銀行帳戶予該中年女子等人實施詐
    欺取財犯行，幫助彼等遂行常業詐欺犯罪，又幫助彼等掩飾
    或隱匿因自己常業詐欺罪所得財物等犯行，事證至為明確，
    被告犯行堪予認定。
二、按前揭常業詐騙集團成員之中年女子或與之有犯意聯絡之人
    ，基於意圖為自己不法所有之犯意，以廣登報紙徵人廣告藉
    以向不特定人詐財之方式，使甲○○、乙○○等不特定被害
    人多人陷於錯誤，而將本人之財物交付，其等所為，係犯刑
    法第三百四十條之常業詐欺取財罪。被告既預見該中年女子
    以一本三千元或四千元不等之代價，收購其上開銀行帳戶，
    可能供為常業詐欺犯罪被害人匯款之用，竟基於幫助常業詐
    欺之不確定故意，一次出售其所有名義之上開二個銀行帳戶
    為上開常業詐欺犯行施以助力，核其所為係犯刑法第三十條
    第一項前段、第三百四十條之幫助常業詐欺罪；次按洗錢防
    制法已於九十二年二月六日修正公布，並於同年八月六日施
    行，修正後該法第九條第一項規定：「犯第二條第一款之罪
    者，處五年以下有期徒刑，得併科新臺幣三百萬元以下之罰
    金」，同法第二條第一款復規定：「本法所稱洗錢，係指下
    列行為：一　掩飾或隱匿因自己重大犯罪所得財物或財產上
    之利益者」，而刑法第三百四十條規定之常業詐欺罪，係屬
    現行洗錢防制法第三條第一項第五款所明定之重大犯罪，被
    告基於幫助洗錢之不確定故意，一次將自己名義之上開二個
    銀行帳戶售賣交付予該中年女子，而使該常業詐欺犯罪集團
    於實施常業詐欺之重大犯罪時，均得以利用被告帳戶供掩飾
    或隱匿因自己重大犯罪所得財物之用，係犯現行洗錢防制法
    第九條第一項、刑法第三十條第一項前段之幫助掩飾、隱匿
    因自己重大犯罪所得財物罪（雖有認被告係基於掩飾或隱匿
    他人因重大犯罪所得財物之洗錢犯意，且被告於提供上開銀
    行帳戶予他人使用時，應可預見使用人可能將其提供之帳戶
    用於掩飾他人因重大犯罪所得之財物，而不違反其本意，應
    係犯洗錢防制法第二條第二款之罪，應依同法第九條第二項
    論處；亦有認被告雖係基於幫助掩飾或隱匿他人因自己重大
    犯罪所得財物之洗錢犯意，然被告於提供上開銀行帳戶予他
    人使用時，應可預見使用人可能將其提供之帳戶用於掩飾自
    己因犯罪所得之財物，而不違反其本意，其既提供犯罪者洗
    錢管道之行為，客觀上已足該當洗錢罪之構成要件，即其已
    參與構成犯罪事實之一部，即屬分擔實施犯罪之行為，縱其
    僅以幫助掩飾或隱匿他人因自己重大犯罪之洗錢犯意而參與
    ，亦仍屬共同正犯，應係犯洗錢防制法第二條第一款之罪，
    應依同法第九條第一項論處，而非幫助犯；然按洗錢防制法
    之制定，旨在防止特定重大犯罪不法所得之資金或財產，藉
    由洗錢行為，諸如經由各種金融機關或其他交易管道，轉換
    成為合法來源之資金或財產，切斷資金與當初犯罪行為之關
    連性，隱匿犯罪行為或該資金不法來源之本質，使偵查機關
    無法藉由資金之流向追查犯罪行為人，其所保護之法益為國
    家對特定重大犯罪之追訴及處罰。又洗錢防制法第二條第一
    款、第二款之洗錢行為係指行為人為「掩飾」或「隱匿」自
    己重大犯罪所得財物或財產上之利益【洗錢防制法第九條第
    一款之洗錢罪，係以行為人有「掩飾」、「隱匿」自己因重
    大犯罪所得之財物為其構成要件行為】，或行為人「掩飾」
    、收受、搬運、寄藏、故買或牙保他人因重大犯罪所得財物
    或財產上之利益【同法第九條第二款之洗錢罪，係以行為人
    「掩飾」他人因重大犯罪所得之財物為其構成要件行為】。
    除利用不知情之合法管道【如金融機關】為之外，其他使所
    得財物或利益之來源合法化，或改變該財物或利益之本質，
    以避免追訴處罰之掩飾、藏匿犯特定重大犯罪所得財產或利
    益之行為均屬之，故洗錢防制法第二條第一款、第二款之所
    謂「掩飾」、「隱匿」等之洗錢行為，應就犯罪全部過程加
    以觀察，包括有無因而使重大犯罪所得之財物或財產上利益
    之性質、來源、所在地、所有權或其他權利改變，因而妨礙
    重大犯罪之追查或處罰，或有無阻撓或危及對重大犯罪所得
    之財物或財產上利益來源追查或處罰之行為在內。查被告本
    案行為能被評價成立犯罪者，僅係其出售其所有名義之上開
    銀行帳戶予他人之行為而已，且於其交付上開銀行帳戶之時
    ，就其提供之上開銀行帳戶而言，非必然已有所謂之重大犯
    罪存在，遑論必然有何重大犯罪所得財物可資掩飾、隱匿，
    且被告單純提供交付上開銀行帳戶之行為，在洗錢過程中，
    僅屬一靜態行為，尚待他人之提領、轉帳行為之介入，始會
    始重大犯罪所得之財物或財產上利益之性質、來源、所在地
    、所有權或其他權利改變，因而妨礙重大犯罪之追查，則為
    「掩飾」、「隱匿」洗錢行為者，應為將被害人所匯入之款
    項由被告上開銀行帳戶提領、轉帳使來源合法化之人，被告
    僅單純提供上開銀行帳戶，並無證據足以證明確有參與嗣後
    提款、轉帳等屬「掩飾」或「隱匿」之洗錢犯罪構成要件行
    為，實難僅以被告出售其所有名義上開銀行帳戶之行為，遽
    認即屬「掩飾」或「隱匿」之洗錢行為，至多僅可認定係對
    於該中年女子等人所組成之詐騙集團為「掩飾」或「隱匿」
    因自己常業詐欺犯罪所得之財物之洗錢行為予以助力，此即
    與洗錢防制法第九條第二項之構成要件有間；且被告僅有出
    售上開銀行帳戶之行為，而對方承諾付予被告之報酬亦僅區
    區七千元，其可得之利益實少，尚難認被告有將實施常業詐
    欺犯行之人所為「掩飾」、「隱匿」之洗錢犯罪構成要件行
    為視為自己犯行之自己共同犯罪之意思，僅能認被告係基於
    幫助洗錢之不確定故意而為出售、交付上開銀行帳戶之便利
    該中年女子等人所組成之詐騙集團遂行其「掩飾」或「隱匿
    」因自己常業詐欺犯罪所得之財物或予以助力之洗錢構成要
    件以外之行為，自屬犯洗錢防制法第九條第一項、刑法第三
    十條第一項前段之幫助掩飾、隱匿因自己重大犯罪所得財物
    罪名），又被告所為幫助常業詐欺罪及幫助洗錢罪，均屬從
    犯 (註：起訴書雖認被告係犯洗錢防制法第九條第二項之洗
    錢罪名，惟蒞庭檢察官已當庭更正起訴法條為被告係犯洗錢
    防制法第九條第一項之洗錢罪之幫助犯，及刑法第三百四十
    條常業詐欺罪之幫助犯，自不生變更起訴法條之問題，併此
    敘明)， 依刑法第三十條第二項規定，均減輕其刑，又被告
    於本院審理時有為有罪之陳述，坦承其本案犯罪之幫助洗錢
    犯意及行為，就被告所犯幫助洗錢罪名，應依洗錢防制法第
    九條第五項後段之規定，遞減輕其刑。又被告以一行為出售
    交付其所有名義之上開二個銀行帳戶行為，同時觸犯幫助常
    業詐欺罪及幫助洗錢罪二罪，為想像競合犯，應從較重之幫
    助常業詐欺罪處斷。又被告觸犯刑法第三十條第一項前段、
    第三百四十條之幫助常業詐欺罪名，其法定本刑為一年以上
    七年以下有期徒刑，然本案被告僅係單純出賣其所有上開二
    個銀行帳戶資料予該中年女子，實際利得僅區區七千元，且
    被告於本院審理時坦承所為，並表示悔悟之意，本院認對被
    告科以法定最低度刑，猶嫌過重，在客觀上足以引起一般同
    情，因認可憫恕，爰依刑法第五十九條規定，減輕其刑。
三、爰審酌被告將銀行帳戶販賣予該中年女子等人供作常業詐欺
    犯罪及犯罪所得財物洗錢之用，造成犯罪偵查困難，幕後犯
    罪人得以逍遙法外，致使此類犯罪手法層出不窮，嚴重危害
    交易秩序與社會治安，及其智識、犯罪目的、手段尚稱平和
    、並未實際參與詐欺取財、洗錢之犯行，責難性較小及所得
    利益頗微等一切犯罪情狀，量處如主文所示之刑（依法不得
    易科罰金）。至被告出售上開銀行帳戶供洗錢所得之財物新
    台幣七千元，被告既已實際取得七千元，自應依洗錢防制法
    第十二條第一項之規定諭知沒收，如全部或一部不能沒收時
    ，追徵其價額或以其財產抵償之。又被告出售上開二銀行帳
    戶予該中年女子所交付之存摺二本、提款卡二張，均非屬被
    告本件犯罪之義務沒收之物，且皆未扣案，復無證據足證該
    等物件現尚存在而未滅失，再者，依現今一般金融機構之約
    款，金融機構所發給之存摺、提款卡多原則上約定屬金融機
    構所有（提款卡背面約款亦多有載明），且上開銀行帳戶業
    經相關機構列為犯罪帳戶，已無再為人利用之虞，相關物品
    亦已屬無用之物，為免日後執行之困擾，爰不予宣告沒收，
    附此敘明。
據上論斷，應依刑事訴訟法第二百七十三條之一第一項、第二百
九十九條第一項前段，洗錢防制法第九條第一項、第五項後段、
第十二條第一項，刑法第十一條前段、第三百四十條、第三十條
第一項前段、第二項、第五十五條、第五十九條，判決如主文。
本案經檢察官林伯宇到庭執行職務。
中　　華　　民　　國　　94　　年　　5 　　月　　25　　日
                  刑事第二庭法  官  徐世禎
以上正本證明與原本無異。
對於本件判決如有不服，應於收受送達後10日內，向本院提出上
訴書狀，上訴於臺灣高等法院，並按他造當事人之人數附具繕本
。
中　　華　　民　　國　　94　　年　　5 　　月　　26　　日
                            書記官  王一芳
附論罪科刑之法條：
刑法第340 條
以犯第339 條之罪為常業者，處1 年以上7 年以下有期徒刑，得
併科50,000元以下罰金。
